【裁判字號】    92,交抗,1225
【裁判日期】    921231
【裁判案由】    違反道路交通管理處罰條例
【裁判全文】
臺灣高等法院交通法庭裁定                      九十二年度交抗字第一二二五號
    抗告人即
    受處分人  甲○○
右抗告人因違反道路交通管理處罰條例案件，不服臺灣士林地方法院中華民國九十二
年十一月二十八日裁定（九十二年度交聲字第五五四號），提起抗告，本院裁定如左
：
    主  文
抗告駁回。
    理  由
一、按汽車駕駛人，起駛前，不讓行進中之車輛、行人優先通行者，處新台幣（以下
    同）六百元以上一千八百元以下罰鍰；汽車駕駛人駕駛汽車違反道路交通安全規
    則，因而肇事致人受傷者，吊扣其駕駛執照三個月至六個月；汽車駕駛人，違反
    第四十五條規定，除依原條款處罰外，記違規點數一點，道路交通管理處罰條例
    第四十五條第一項第十款、第六十一條第三項、第六十三條第一項第一款規定定
    有明文。
二、本件抗告人即受處分人甲○○駕駛車號ＣＰ｜四九九一號自用小客車，於民國（
    下同）九十二年一月三十日二十二時三十分許，自台北市○○○路五十五號前，
    東向西起步行駛時，因未讓行進車輛優先通行，即起貿然進入外側車道，因之行
    駛約六、七公尺後，其車左前後視鏡即與游憶婷所騎乘沿同路東向西行駛之ＢＪ
    Ｏ｜八七二號重型機車右前車身發生擦撞肇事，致游憶婷受有額頭擦傷、右大腿
    擦傷之傷害，經台北市政府警察局交通警察大隊警員以「起駛前，不讓行進中車
    輛優先通行」、「違反道路交通安全規則因而肇事致人受傷」之違規掣單舉發，
    有舉發違反道路交通管理事件通知單、道路交通事故現場圖、交通事故談話紀錄
    表各一件在卷可稽（見原審卷第七頁、第十一頁、第十四頁）。
三、抗告人即受處分人甲○○在原審雖辯稱：伊座車原停於天母東路五七號前，起步
    行駛約二十五公尺後，到達天母東路五五號前被後方急速行駛之機車，擦撞左前
    後視鏡外殼，該機車因重心不穩滑倒；伊車是車道上的前方車輛，車速亦在合法
    速限內，大燈及方向燈皆正常開啟，起駛前亦特別留意後方有無來車，過程並無
    違法，肇事原因應為「該機車車速過快，未與前方車輛保持安全距離，且未依規
    定超車」云云。惟查：
  (一)受處分人甲○○人於前揭時間駕駛ＣＰ｜四九九一號自用小客車，其左前後視鏡
    與游憶婷所騎乘沿同路東向西行駛之ＢＪＯ｜八七二號重型機車右前車身發生擦
    撞肇事，致游憶婷受有額頭擦傷、右大腿擦傷之傷害等情，業據受處分人甲○○
    坦承不諱（見原審卷第十五頁交通事故談話筆錄），並有道路交通事故現場圖在
    卷足憑（見原審卷第十一頁）；受處分人此部分價車肇事致人受傷之事實，自可
    認定。
  (二)受處分人所駕駛之ＣＰ｜四九九一號自用小客車，起步時原停放於天母東路五十
    七號「Burger King 」店前之紅線上等情，已據受處分人在聲明異議時陳明在卷
    ，並有其提出之比對照片附卷可稽（見原審卷第四頁、第六頁）。次查，受處分
    人所駕駛ＣＰ｜四九九一號自用小客車與機車擦撞肇事後，停止之位置係在緊臨
    「Burger King」之地下停車場入口前，左前車頭距離內、外側車道分道線０．
    九公尺，距離路緣五．一公尺；左後車尾距離內、外側車道分道線二公尺，距離
    路緣四公尺；車頭朝西南西，車尾朝東北東，擦撞倒地之機車則停止在受處分人
    車頭前四．六公尺台北市○○○路五十五號建物前（按台北市○○○路五十五號
    之建物寬約二十公尺，其間有天母東路五十五號停車場入口、丹堤咖啡、力霸房
    屋、天母東路五十五號大樓入口，見抗告狀），有經受處分人簽名確認之道路交
    通事故現場圖在卷可查（見原審卷第十一頁）。依此情狀與現場圖比例尺相互勾
    稽，應可得見受處分人所駕汽車剛由停止狀態起步，行駛約一個多店面寬約六、
    七公尺之距離，已向左橫跨約二公尺，車身猶呈斜角狀態之際，即與前述機車發
    生擦撞。受處分人辯稱：起步行駛後約二十五公尺後，到達天母東路五五號前被
    後方急速行駛之機車擦撞乙節，顯與受處分人簽名確認之道路交通事故現場圖不
    符；所辯並非屬實，自不足採。
  (三)受處分人於警詢中雖另陳稱：本人座車由外側向內行駛前，已先打方向燈並由後
    照鏡測知後方車道約一百五十公尺內皆無來車，於是以二十公里以下之速度慢速
    地向前行駛云云（見原審卷第十六頁）。然查，依受處分人所述「一百五十公尺
    內皆無來車」等語，果若屬實；則縱使肇事時被害人係突然出現且以六十公里之
    時速在市區高速前進，至少亦須要九至十秒鐘之時間（六十公里時速，每分鐘前
    進一公里，每秒鐘行駛十六點六公尺），方有可能行駛至受處分人原來停車啟動
    之位置；在此時間內，受處分人早已有充裕之時間可從容上路，豈有在前行短暫
    距離內即與被害人機車發生擦撞之理。受處分人此部分所辯，顯與常理有違，亦
    應係事後編撰，而不足採。
  (四)綜上所述，受處分人在短距離內即自路邊向左橫跨進入車道，因與被害人機車擦
    撞，而致被害人受傷，其有「起駛前，不讓行進中車輛優先通行」、「違反道路
    交通安全規則因而肇事致人受傷」之違規事實，已可認定。
四、原處分機關援引道路交通管理處罰條例第四十五條第一項第十款、第六十一條第
    三項第一款，裁處受處分人罰鍰六百元及吊扣駕駛執照三個月，並依同條例第六
    十三條第一項記違規點數一點，核無不當；原法院駁回抗告人之聲明異議，於法
    亦無不合。
五、抗告意旨提出自繪之現場圖，略以：「Burger King」及天母東路五十七號大樓
    入口的停車格旁，為伊座車原停放位置，伊即將起駛，看左後視鏡無來車，且打
    方向燈，再切入外側車道，前行經二個停車場出口處，以及丹堤咖啡店到達力霸
    房屋前，整個行程約二十五公尺，當準備將繼續前行時，且行車速度維持在二十
    公里以下，此時車身已全入外側車道，一瞬間後方機車從伊座車左側急駛超車且
    未保持安全距離，機車右側把手邊緣碰觸本人座車後視鏡外殼云云（詳見附件抗
    告狀影本）。惟查，台北市○○○路五十五號建物，包括有天母東路五十五號停
    車場入口、丹堤咖啡、力霸房屋、天母東路五十五號大樓入口，寬約二十公尺，
    有如前述。抗告人僅執原裁定中「機車則停放於異議人車頭前四．六公尺即台北
    市○○○路五十五號前」一語，即自繪一紙現場圖；然其中所標示之ＣＰ｜四九
    九一號自用小客車肇事後停止位置與警製現場圖（見原審卷第十一頁）不符，相
    去甚至達十餘公尺；則抗告人據以推算其自車輛起動至與機車發生擦撞，已前行
    二十五公尺乙節，自非實情，而無足採。抗告意旨基此錯誤之「小客車肇事後停
    止位置」，據以推論並執以指摘原裁定不當，為無理由，其抗告應予駁回。
六、據上論結，應依道路交通案件處理辦法第二十六條、刑事訴訟法第四百十二條，
    裁定如主文。
中      華      民      國    九十二    年     十二     月    三十一    日
                              臺灣高等法院交通法庭
                                  審判長法  官  劉  景  星
                                        法  官  陳  志  洋
                                        法  官  陳  博  志
右正本證明與原本無異。
不得再抗告。
                                        書記官  陳  嘉  文
中      華      民      國    九十三    年      一      月      五      日


司法院資訊處製作；財團法人民間司法改革基金會備份。
